臺灣臺北地方法院民事判決　　　　　　　 99年度建字第137號
原　　　告　交通部台灣鐵路管理局
法定代理人　范植谷
訴訟代理人　翁顯杰律師
被　　　告　永雋營造有限公司
法定代理人　王董桂妹
上列當事人間請求損害賠償事件，本院於民國100年1月18日言詞
辯論終結，判決如下：
    主  文
被告應給付原告新台幣陸仟壹佰參拾柒萬壹仟伍佰伍拾捌元，及
自民國一百年一月四日起至清償日止，按年息百分之五計算之利
息。
訴訟費用新台幣伍拾伍萬貳仟肆佰肆拾肆元由被告負擔。
本判決於原告以新台幣貳仟零肆拾陸萬元為被告供擔保後，得假
執行。
    事  實  及  理  由
甲、程序方面：
一、按訴狀送達後，原告不得將原訴變更或追加他訴，但擴張或
    減縮應受判決事項之聲明者，不在此限，民事訴訟法第 255
    條第1項第3款定有明文。查本件原告起訴時係請求被告給付
    其新台幣（下同）42,870,140元及法定遲延利息，嗣於民國
    99年12月1日業經原告具狀擴張請求被告給付61,371,558元
    及法定遲延利息，此核屬應受判決事項聲明之擴張，依上開
    規定，自應准許之。
二、本件被告未於言詞辯論期日到場，核無民事訴訟法第386條
    各款所列情形，應依原告之聲請，由其一造辯論而為判決。
乙、實體方面：
一、原告起訴主張：被告於民國 96年4月17日因投標標得原告之
    PC600IS 台灣鐵路更新軌道結構計畫（縱貫線曾文溪橋改建
    工程）續辦工程（下稱系爭工程），並有簽訂承攬契約（下
    稱系爭契約），約定決標金額為新台幣（下同）677,980,00
    0元，並由台中商銀三重分公司出具履約保證金連帶保證書
    ，約定履約保證金為67,798,000元，嗣因變更設計，追加工
    程款20,211,457元，故合約總價為698,191,457元。嗣被告
    於97年1月14日因材料短缺，以（97）永雋第970114001號函
    通知原告終止系爭契約，經原告於97年1月17日鐵專工字第
    0970001450號函告知被告，因被告不符系爭契約之規定而不
    能終止系爭契約，惟被告竟未置理，而於97年1月7日將機具
    等設備全數撤離工地後，即未再進場施工，經原告催告後仍
    未改善，且工程進度嚴重落後。嗣原告即於97年2月5日通知
    被告終止系爭契約，並向訴外人台中商銀請求給付履約保證
    金50,848,500元，依系爭契約中之工程採購條款第12.4 條
    之約定，履約保證金、差額保證金及保固保證金依契約規定
    不與發還者，除另有規定外，兼屬懲罰性及損害賠償性質，
    而原告因被告違約致損害逾保證金額度時，仍得向被告請求
    ，是本件原告因被告違約致遭原告終止系爭契約，而增加事
    後處理費及重新發包所增加之費用，均為原告因此所受之損
    害，經臺北市土木技師公會鑑定之結果，因原告終止系爭承
    攬契約造成新橋無法如期通車致增加舊橋維修費等所增加之
    費用為38,809,636元，另未完之工程費用共計為462,362,
    779元（工程總價698,191,457元－已完工工程金額235,828,
    678＝462,362,779元），而因此重新發包之工程價格為571,
    800,000元，致原告因此超支費用109,437,221元（另發包工
    程價格571,800,000元－原剩餘工程價格462,362,779元＝10
    9,437,221元），故而，被告違約致原告所受損害金額共為
    148,246,857元（38,809,636元＋109,437,221元，而被告已
    完成之工項而尚未領取之工程款為：1.曾文溪橋改建續辦工
    程部分：41,205,742元。2.曾文溪橋改建臨時軌工程部分：
    3, 290,231元。3.台鐵烏日新站工程（施工安全臨時通道）
    之保固保證金部分：700,045元。4.大山站至後龍北方路基
    改善工程第一期工程亦因終止系爭契約，該履約保證金本已
    依系爭契約之規定不發還，未完工程重新發包，超支部分另
    案求償，以上共計為45,196,0 18元，故原告超支費用109,4
    37,221元扣除被告尚未領取之款項45,196,018元，尚有13,0
    50,839元之差額，此部分原告業已起訴而前經本院98年度審
    建字第298號民事判決判命被告應給付原告52,202,339元，
    惟嗣後原告發現被告所施作如附表所示系爭工程中之曾文溪
    橋改建工程B2箱型及I型預力梁重建工程，又有偷工減料，
    具重大之瑕疵而有危害安全之虞，致使B1、B2箱型梁及I行
    梁需拆除重做，墩柱與帽梁間之鋼筋等需另做補強，其細項
    及核算經費如附表所示為61,3 71,558元，為此依兩造間系
    爭契約之法律關係提起本件訴訟等語，並聲明：被告應給付
    原告61,371,558元，並自起訴狀繕本送達被告之翌日起至清
    償日止，按年息5%計算之利息；並願供擔保，請准宣告假執
    行。
二、本件原告主張之上開事實，已據其提出與所述相符之招標、
    投標及簽約三用表格、履約保證金連帶保證書、交通部台灣
    鐵路管理局變更設計工程簽認單、交通部台灣鐵路管理局函
    、交通部台灣鐵路管理局工程採購契約條款節本、本院98年
    度審建字第298號判決書、交通部台灣鐵路管理局專案工程
    處嘉義施工隊函、環島鐵路整體系統安全提升計畫曾文溪橋
    改建工程箱型及I行預力梁混凝土強度、鑑定報告之第五章
    結論與建議節本、改善補強工程預算書影本等件為證，被告
    已於相當時期受合法之通知，而於言詞辯論期日不到場，亦
    未提出準備書狀爭執，自堪認原告之主張屬實。
三、從而，原告依與被告間之系爭契約法律關係，請求被告給付
    61,371,558元，及自本件起訴狀繕本送達被告翌日即100年1
    月4日起至清償日止按年息5%計算之利息，為有理由，應予
    准許。
四、原告陳明願供擔保以代釋明，聲請宣告假執行，經核與民事
    訴訟法第390條第2項規定並無不合，爰酌定相當擔保金額准
    許之。
五、訴訟費用負擔之依據：民事訴訟法第78條，就被告應賠償原
    告之訴訟費用額並依後附計算書確定為如主文所示金額。
中    華    民    國    100    年    1    月    31    日
                  民事第七庭    法  官  林麗真
以上正本係照原本作成。
如對本判決上訴，須於判決送達後20日內向本院提出上訴狀。如
委任律師提起上訴者，應一併繳納上訴審裁判費。
中    華    民    國    100    年    1    月    31    日
                                書記官  黃靖雅
計算書：
項      目         金額（新臺幣）         備       註
第一審裁判費      552,144元（389,344
                  ＋162,800）             由原告預納
第一審公示送          300元               由原告預納
達費用
共        計      552,444元